【裁判字號】    89,交上易,2065
【裁判日期】    891017
【裁判案由】    過失傷害
【裁判全文】
臺灣高等法院臺中分院刑事判決                八十九年度交上易字第二○六五號
      上  訴  人
      即  被  告  甲○○
右上訴人因過失傷害案件，不服臺灣台中地方法院八十八年度交自字第六五號中華民
國八十九年八月十日第一審判決（經自訴人起自訴），提起上訴，本院判決如左：
      主  文
上訴駁回。
甲○○緩刑貳年。
      事實及理由
一、本案經本院審理結果，認第一審判決認事用法及量刑均無不當，應予維持，並引
    用第一審判決書記載之事實、證據及理由（如附件）。被告甲○○雖猶否認有過
    失傷害之犯行，辯稱：伊是有與被害人蔡蔭所騎乘之機車發生碰撞之事實，但沒
    有任何過失，伊是行駛在幹線道上，且車子幾乎完全過了十字路之中心，而被害
    人無照駕駛又逆向行駛，行經該交岔路口未讓車，竟搶越致生本件車禍，且伊已
    有減速慢行，自應由被害人完全負責等語。惟本件車禍被告有過失之責，業據原
    審判決認定詳確，且分別經臺灣省台中縣區車輛行車事故鑑定委員會鑑定及臺灣
    省車輛行車事故覆議鑑定委員會覆議結果，均認被告駕駛自用小客車，行經閃光
    黃燈號誌之交岔路口，未注意車前狀況謹慎行駛，為肇事次因，而被害人無照駕
    駛重型機車，行經閃紅燈號誌路口，支線道車未暫停讓幹線道車先行，為肇事主
    因，有該鑑定委員會鑑定意見書及覆議鑑定委員會函附卷可考，故被告確有過失
    ，且其過失行為與被害人受重傷間具有相當因果關係。本件事證明確，被告犯行
    堪以認定。被告上訴意旨仍執前詞，否認犯罪，指摘原判決，為無理由，應予駁
    回。又被告前未曾受有期徒刑以上之宣告，有本院被告前科表在卷可稽，而被告
    與被害人方面已達成賠償協議，且本件被害人亦有過失，被告經此科刑教訓，當
    知警惕，應無再犯之虞，本院認所受刑之宣告，以暫不執行為適當，併宣告緩刑
    貳年，以勵自新。
二、據上論斷，應依刑事訴訟法第三百七十三條、第三百六十八條、第七十四條第一
    款，判決如主文。
本案經檢察官乙○○到庭執行職務。
中      華      民      國    八十九     年      十     月      十七    日
                                  臺灣高等法院臺中分院刑事第一庭
        審判長法  官  陳  紀  綱
                                              法  官  陳  登  源
                                              法  官  蕭  錦  鍾
右正本證明與原本無異。
不得上訴。
                                              書記官  蘇  昭  文
中      華      民      國    八十九     年      十     月      十八    日
                                                                        Ｃ
臺灣臺中地方法院刑事判決                          八十八年度交自字第六五號
    自  訴  人  丙○○（即蔡蔭之承受訴訟人）
                        住台中縣大里市○○路一○○巷三七號
    代  理  人  鄭金瑞  住台中縣烏日鄉○○路二二六巷七八號
    代  理  人  謝旻達律師
    被      告  甲○○  男  三十七歲（民國○○○年○月○○日生）
                        國民身分證統一編號：Ｂ一二一五二九二七號
                        住台中縣太平市○○街廿一之二二號三樓
    選任辯護人  徐文宗律師
右列被告因過失傷害案件，經自訴人提起自訴，本院判決如左：
    主    文
甲○○因過失傷害人致重傷，處有期徒刑伍月，如易科罰金，以參佰元折算壹日。
    事    實
一、甲○○於民國（下同）八十八年四月六日下午二時許，駕駛車牌號碼ＯＡ─二五
    五五號自用小客車，沿臺中縣大里市○○路，由西往東方向行駛，途經台中縣大
    里市○○路閃光黃燈與仁愛路閃光紅燈之交岔路口時，本應注意汽車行駛至交岔
    路口，其行進應遵守燈光號誌之指示，並應注意閃光黃燈表示「警告」，車輛應
    減速接近，注意安全，小心通過，且應注意車前狀況，隨時採取必要之安全措施
    ，而依當時天氣晴朗，日間自然光，路面乾燥、無缺陷及無障礙物，且視距良好
    ，又無不能注意之情形，詎其能注意，竟疏未注意車前狀況及減速接近，小心通
    過，猶貿然直行穿越該閃光號誌之交岔路口，適有蔡蔭無駕駛執照騎乘車牌號碼
    ＪＧＶ－四八七號重型機車，沿台中縣大里市○○路，由北往南方向駛經該交岔
    路口，亦疏未注意閃光紅燈表示「停車再開」，車輛應減速接近，先停止於交岔
    路口，讓幹道車優先通行後認為安全時，方得續行，即逕行駛出，甲○○因一時
    閃煞不及，其所駕駛上開自用小客車左側車身遂與蔡蔭所騎乘之機車由前側發生
    碰撞，使蔡蔭人車倒地，致蔡蔭受有頭部外傷併腦挫傷，急性腦膜下血腫等傷害
    ，經送醫急救後，因創傷性右側顱內出血及右側硬腦膜下血腫併右大腦水腫，手
    術後除生命徵象外，其他意識、智能、認知功能，語言表達能力均大部分喪失之
    重大難治之重傷害。甲○○則於肇事後，在未經有偵查權之機關或公務員發覺為
    犯嫌前，向到場處理本件車禍之警員柯朝欽自首即陳明其為肇事者及肇事經過，
    並願接受裁判。
二、案經蔡蔭提起自訴，嗣由丙○○承受訴訟。
    理    由
一、本件原自訴人即被害人蔡蔭，先於八十八年九月三十日提起自訴，惟其於八十九
    年一月五日經本院家事法庭裁定宣告為禁治產人，而由其配偶丙○○於八十九年
    七月十一日向本院具狀陳報補正，核與刑事訴訟法第三百三十二條、第三百十九
    條第一項但書規定相符，先予敘明。
二、訊據被告甲○○固坦承有於右揭時地與被害人蔡蔭所騎乘之機車發生碰撞之事實
    ，惟矢口否認有何過失，並辯稱：伊係行駛在幹線道上，且車子幾乎完全過了十
    字路之中心，而被害人無照駕駛又逆向行駛，行經該交岔路口未讓車，竟搶越致
    生本件車禍，且伊已有減速慢行，自應由被害人完全負責云云。經查：
  (一)右揭被告駕車肇事致被害人受有重傷之事實，業據告訴人蔡蔭之子鄭金瑞於警訊
    及本院審理時指述綦詳，復有道路交通事故調查報告表一份、道路交通事故處理
    紀錄登記簿影本一份、現場照片九張附卷可稽。且被害人蔡蔭確係因本件車禍受
    傷，亦有財團法人仁愛綜合醫院診斷證明書二份、台中縣政府核發身心障礙手冊
    函及本院宣告蔡蔭為禁治產人之民事裁定一紙在卷可憑。
  (二)依卷附之本件車禍現場圖以觀，被告所駕駛之自用小客車於通過行人穿越道時，
    即開始煞車，且煞車痕達六．七公尺，而被害人所騎乘之機車由路口至撞擊處直
    線距離達六．六公尺，即被害人之機車應係先進入該交岔路口，被告既已預見此
    車前狀況，即應採取必要之煞停措施，惟被告當時時速已達三十五公里左右，雖
    該路段限速四十公里，然其已有預見被害人進入該交岔路口，仍捨此不為，猶續
    行穿越致肇事，是被告所辯無過失云云，自不足採信。
  (三)按過失致重傷罪之構成要件，除須行為人具有依刑法第十四條所規定之應注意能
    注意而不注意之行為不法外，尚須具備有結果不法之要件，亦即須以行為人之行
    為為結果發生之原因、結果必須具有可避免性、結果以及因果歷程必須客觀可預
    見。因此若行為人雖違背注意義務，而發生構成要件之該當結果，但如已幾近確
    定之可能性，可確認行為人縱然符合注意義務之要求，保持客觀必要之注意，而
    構成要件之結果仍會發生，則此結果即係客觀不可避免，而無結果不法，行為人
    即因之不構成過失犯。然查，被告行經閃光號誌之交岔路口，並減速接近，注意
    安全，小心通過，復未注意車前狀況，隨時採取必要之安全措施，若被告能減速
    接近，小心通過及注意車前狀況，採取必要之安全措施，則不會有遇機車從路口
    駛出即無法煞避之情形，亦不致造成被害人受傷之結果，是該構成要件之結果仍
    具有可避免性，而被告主張其過失行為之結果有不可避免性，自不足採。
  (四)復按在道路交通事故之刑事案件上所謂之「信賴原則」，係指參與交通行為之一
    方遵守交通法規秩序，而得信賴同時參與交通行為之對方或其他人，亦必會遵守
    交通法規秩序，不致有違反交通法規秩序之行為發生，因此，對於對方或其他人
    因違反交通法規秩序之行為所導致之危險結果，即無注意防免之義務，從而得以
    免負過失責任（最高法院八十六年度台上字第二四二六號判決意旨參考），反之
    ，若因自己未能遵守交通法令之規定，未盡相當之注意義務，即不得以信賴他方
    能遵守交通規則為由，以免除自己之責任。查本件被告既有行經閃光號誌之交岔
    路口，未注意車前狀況及減速接近，小心通過之違反通交法令規定之行為，自無
    由主張係因蔡蔭違規停車導致被告閃避機車不及而發生碰撞並肇事之信賴原則，
    以免除其過失。
  (五)按汽車行駛至交岔路口，其行進應遵守燈光號誌之指示，並應注意閃光黃燈表示
    「警告」，車輛應減速接近，注意安全，小心通過，且應注意車前狀況，隨時採
    取必要之安全措施，道路交通安全規則第一百零二條第一項第一款、第九十四條
    第三項及道路交通標誌標線號誌設置規則第二百十一條第一項第一款分別定有明
    文。經查，本件被告於前開時地駕車，本應注意遵守上開規定，而肇事地點在台
    中縣大里市○○路與仁愛路之閃光號誌交岔路口，依當時天氣晴朗，日間自然光
    ，路面乾燥、無缺陷及無障礙物，視距良好，有上開道路交通事故調查報告表附
    卷可查，又無不能注意之情形，詎其能注意，竟疏未注意車前狀況及遵守號誌，
    減速接近，小心通過，猶貿然直行穿越該交岔路口，因而肇事，致被害人受有如
    是事實欄所示之重傷害，足見被告自有過失，雖被害人亦疏未注意讓車，而與有
    過失，惟被告仍難辭過失之責。況本件車禍經分別送請臺灣省台中縣區車輛行車
    事故鑑定委員會鑑定及臺灣省車輛行車事故覆議鑑定委員會覆議結果，均認被告
    駕駛自用小客車，行經閃光黃燈號誌之交岔路口，未注意車前狀況減速謹慎行駛
    ，為肇事次因，而被害人無照駕駛重型機車，行經閃光紅燈號誌路口，支線道車
    未暫停讓幹線道車先行，為肇事主素，有該鑑定委員會鑑定意見書及該覆議鑑定
    委員會函附卷可考，益證被告確有過失，且其過失行為與被害人受重傷間具有相
    當因過關係。本件事證明確，被告犯行洵堪認定。
二、按刑法第十條第四項第六款規定其他於身體或健康，有重大不治或難治之傷害，
    為重傷。查本件被害人因本件車禍受有頭部外傷併腦挫傷，急性腦膜下血腫等傷
    害，經送醫急救後，因創傷性右側顱內出血及右側硬腦膜下血腫併右大腦水腫，
    手術後除生命徵象外，其他意識、智能、認知功能，語言表達能力均大部分喪失
    之多重身心障礙，此有中華民國身心障礙手冊、財團法人仁愛綜合醫院診斷證明
    書及本院宣告禁治產人之民事裁定等件附卷可參，是被害人蔡蔭所受傷害應屬本
    款所稱之重傷。核被告所為，係犯刑法第二百八十四條第一項後段之過失致重傷
    害罪。又被告於肇事後，在未經有偵查權之機關或公務員發覺為犯嫌前，向到場
    處理本件車禍之警員柯朝欽陳明其為肇事者及肇事經過，並願接受裁判，已據被
    告供承在卷，復經證人柯朝欽到庭結證屬實，核與自首要件相符，依法減輕其刑
    。爰審酌被告肇事後迄今仍未與被害人達成和解賠償損害，及其過失程度，被害
    人所受傷勢非輕與犯罪後未能完全坦承犯行之態度等一切情狀，量處如主文所示
    之刑，並諭知易科罰金之折算標準。
據上論斷，應依刑事訴訟法第三百四十三條、第二百九十九條第一項前段，刑法第二
百八十四條第一項後段、第六十二條前段、第四十一條，罰金罰鍰提高標準條例第一
條前段、第二條，判決如主文。
中      華      民      國    八十九    年      八      月      十      日
                                    臺灣臺中地方法院交通法庭
                                        法  官  夏  一  
右正本證明與原本無異。
如不服本判決，應於送達後十日內向本院提出上訴狀（須附繕本），上訴於台灣高等
法院台中分院。
                                        書記官
中      華      民      國    八十九    年      八      月     十四     日
附錄論罪科刑法條
刑法第二百八十四條第一項
因過失傷害人者，處六月以下有期徒刑，拘役或五百元以下罰金，致重傷者，處一年
以下有期徒刑、拘役或五百元以下罰金。


司法院資訊處製作；財團法人民間司法改革基金會備份。
